---
title: "PRÁCTICA PARTE II: Descubriendo los patrones de precios y demanda en los 
        alojamientos en la ciudad de Valencia"
author: "Imanol Pérez Fernández"
date: "`r Sys.Date()`"
output: 
  html_document:
    toc: true
    toc_float: true
    theme: cerulean
    highlight: tango
  flexdashboard::flex_dashboard:
    orientation: rows
    vertical_layout: fill
runtime: shiny
---
```{r setup, include=FALSE}
knitr::opts_chunk$set(echo = TRUE, message = FALSE, warning = FALSE)
library(ggplot2)
library(leaflet)
library(ggmap)
library(dplyr)
library(tidyr)
library(lubridate)
library(ggthemes)
library(treemapify)
library(reshape2)
library(plotly)
library(shiny)
library(viridis)
library(RColorBrewer)
```

# Introducción

Este análisis busca descubrir cómo varían los precios y las demandas de los 
alojamientos en Valencia, con un enfoque especial en las diferencias entre 
barrios, tipos de alojamiento, y cómo influyen las condiciones socioeconómicas 
y la valoración de los huéspedes. Más allá de las cifras, esta visualización 
está pensada para guiar a tres tipos de audiencia:

* Curiosos sin conocimientos previos, que buscan entender la dinámica de los 
alojamientos en Valencia.
* Expertos en datos o urbanismo, interesados en patrones y tendencias profundas.
* Inversores inmobiliarios, que desean tomar decisiones informadas para 
maximizar retornos.

# Una vista panorámica de los precios por barrio y tipo de alojamiento

## Mapa de calor
```{r}
# Cargar datos
data <- read.csv("Data/listings.csv")

# Filtrar datos para excluir precios faltantes
data_filtered <- data %>% filter(!is.na(price))

# Definir la paleta de colores con el rango dinámico de precios
price_palette <- colorNumeric(
  palette = "RdYlBu", # Paleta de colores
  domain = data_filtered$price # Rango de precios dinámico
)

# Crear un mapa interactivo con leaflet
leaflet(data_filtered) %>%
  addTiles() %>% # Capa base estándar de OpenStreetMap
  addCircleMarkers(
    lng = ~longitude, lat = ~latitude, # Coordenadas
    color = ~price_palette(price), # Escala de colores basada en precios
    radius = ~log(price + 1) * 2, # Tamaño de los puntos basado en el precio
    stroke = FALSE, fillOpacity = 0.7, # Estilo de los marcadores
    popup = ~paste0("<b>Precio: </b>", price, " €<br>",
                    "<b>Barrio: </b>", neighbourhood_group, "<br>",
                    "<b>Tipo: </b>", room_type) # Información al hacer clic
  ) %>%
  addLegend(
    pal = price_palette,
    values = ~price,
    title = "Precio (€)",
    position = "bottomright"
  ) %>%
  setView(
    lng = mean(data_filtered$longitude, na.rm = TRUE), 
    lat = mean(data_filtered$latitude, na.rm = TRUE),
    zoom = 13
  )
```

## Gráfico de violín

```{r}
# Filtrar datos para excluir precios faltantes
data_filtered <- data %>% filter(!is.na(price) & price >= 0)

# Interfaz de usuario
ui <- fluidPage(
  titlePanel("Distribución de precios por barrio"),
  sidebarLayout(
    sidebarPanel(
      selectInput(
        inputId = "selected_neighbourhood",
        label = "Selecciona un barrio:",
        choices = unique(data_filtered$neighbourhood_group),
        selected = unique(data_filtered$neighbourhood_group)[1]
      )
    ),
    mainPanel(
      plotlyOutput("violinPlot") 
    )
  )
)

# Lógica del servidor
server <- function(input, output) {
  output$violinPlot <- renderPlotly({
    # Filtrar los datos según el barrio seleccionado
    filtered_data <- data_filtered %>%
      filter(neighbourhood_group == input$selected_neighbourhood)
    
    # Crear el gráfico de violín con medianas
    p <- ggplot(filtered_data, aes(x = room_type, y = price, 
                                   fill = room_type)) +
      geom_violin(trim = FALSE) + # Agrega violines completos
      stat_summary(
        fun = median, geom = "point", shape = 23, size = 3, color = "black", 
        fill = "white"
      ) + # Añade la mediana como un punto
      theme_minimal() +
      labs(
        title = paste("Distribución de precios en", 
                      input$selected_neighbourhood),
        x = "Tipo de alojamiento",
        y = "Precio",
        fill = "Tipo de alojamiento"
      )
    
    # Convertir el gráfico a plotly para interactividad
    ggplotly(p, tooltip = c("y"))
  })
}

# Ejecutar la aplicación shiny
shinyApp(ui = ui, server = server)
```

## Bubble Plots precios medios por barrio

```{r}
# Agrupar datos para cálculo del precio medio y número de alojamientos
bubble_data <- data_filtered %>%
  group_by(neighbourhood_group, neighbourhood) %>%
  summarise(
    mean_price = mean(price, na.rm = TRUE),
    count = n()
  ) %>%
  ungroup()

# Crear el gráfico de burbujas
ggplot(bubble_data, aes(x = neighbourhood_group, y = mean_price, size = count, 
                        fill = mean_price)) +
  geom_point(shape = 21, alpha = 0.7) +
  scale_size_continuous(name = "Cantidad de alojamientos") +
  scale_fill_gradient(low = "blue", high = "red", name = "Precio medio (€)") +
  theme_minimal() +
  labs(
    title = "Relación entre precio medio y cantidad de alojamientos por barrio",
    x = "Grupo de barrios",
    y = "Precio medio (€)"
  ) +
  theme(
    legend.position = "right",
    axis.text.x = element_text(angle = 45, hjust = 1)
  )
```

# Evolución de los precios a lo largo del tiempo

## Gráfico de áreas apiladas

```{r}
# Filtrar y preparar datos
data_filtered <- data_filtered %>%
  mutate(last_review_date = as.Date(last_review)) %>%
  filter(!is.na(last_review_date))

time_data <- data_filtered %>%
  group_by(last_review_date, neighbourhood_group) %>%
  summarise(mean_price = mean(price, na.rm = TRUE)) %>%
  ungroup()

# Generar una paleta de colores dinámica para los barrios
num_groups <- length(unique(time_data$neighbourhood_group))
color_palette <- brewer.pal(min(num_groups, 8), "Set1") # Hasta 8 colores Set1
if (num_groups > 8) {
  color_palette <- colorRampPalette(brewer.pal(8, "Set1"))(num_groups)
}

# Crear el gráfico con colores contrastantes
ggplot(time_data, aes(x = last_review_date, y = mean_price, 
                      fill = neighbourhood_group)) +
  geom_area(alpha = 0.8) +
  scale_fill_manual(
    values = color_palette, # Paleta dinámica basada en el número de barrios
    name = "Barrio"
  ) +
  theme_minimal() +
  labs(
    title = "Evolución de precios por barrio",
    x = "Fecha",
    y = "Precio medio",
    fill = "Barrio"
  ) +
  theme(
    legend.position = "right",
    text = element_text(size = 12),
    axis.text.x = element_text(angle = 45, hjust = 1)
  )
```

# La experiencia del huésped y su impacto en el mercado

## Gráfico de dispersión

```{r}
# Crear el gráfico mejorado con facetas, sin líneas de tendencia
ggplot(data_filtered, aes(x = reviews_per_month, y = price, 
                          size = number_of_reviews, color = room_type)) +
  geom_point(alpha = 0.6) + # Puntos para representar los datos
  facet_wrap(~ room_type, scales = "free") + # Facetas por tipo de alojamiento
  scale_color_manual(values = c("red", "blue", "green", "purple")) + 
  theme_minimal() +
  labs(
    title = "Relación entre reseñas y precios por tipo de alojamiento",
    x = "Reseñas por mes",
    y = "Precio (€)",
    size = "Número de reseñas",
    color = "Tipo de alojamiento"
  ) +
  theme(
    legend.position = "right",
    text = element_text(size = 12)
  )
```

## Mapa de calor de correlaciones

```{r}
# Preparar los datos para la matriz de correlación
corr_data <- data_filtered %>%
  select(reviews_per_month, price, number_of_reviews, availability_365) %>%
  drop_na()

cor_matrix <- cor(corr_data)

# Convertir la matriz de correlación en formato largo
cor_melted <- melt(cor_matrix)

# Crear el mapa de calor mejorado
ggplot(cor_melted, aes(Var1, Var2, fill = value)) +
  geom_tile(color = "black", size = 0.5) + # Bordes negros para las celdas
  geom_text(aes(label = round(value, 2)), color = "black", size = 4) + 
  scale_fill_gradient2(low = "blue", high = "red", mid = "white", midpoint = 0,
                       limits = c(-1, 1), breaks = seq(-1, 1, by = 0.2)) + 
  theme_minimal() +
  labs(
    title = "Matriz de correlación con anotaciones",
    x = "Variable",
    y = "Variable",
    fill = "Correlación"
  ) +
  theme(
    axis.text.x = element_text(angle = 45, hjust = 1, size = 10),
    axis.text.y = element_text(size = 10),
    text = element_text(size = 12),
    panel.grid = element_blank()
  )
```

# Patrones estacionales y geográficos en la demanda y el precio

## Calendario de calor
```{r}
# Preparar los datos
data_filtered <- data_filtered %>%
  mutate(review_month = floor_date(last_review_date, "month")) %>%
  filter(!is.na(review_month))

calendar_data <- data_filtered %>%
  group_by(review_month) %>%
  summarise(avg_reviews = mean(reviews_per_month, na.rm = TRUE)) %>%
  ungroup()

# Crear el gráfico de línea con ggplot
p <- ggplot(calendar_data, aes(x = review_month, y = avg_reviews)) +
  geom_line(color = "blue", size = 1) + # Línea azul más visible
  theme_minimal() +
  labs(
    title = "Patrones estacionales de demanda",
    x = "Mes",
    y = "Promedio de reseñas"
  )

# Convertir el gráfico en interactivo con plotly
ggplotly(p, tooltip = c("x", "y"))
```

## Gráfico de líneas facetado

```{r}
# Preparar los datos
data_filtered <- data_filtered %>%
  mutate(review_month = floor_date(last_review_date, "month")) %>%
  filter(!is.na(review_month))

facet_data <- data_filtered %>%
  group_by(review_month, neighbourhood_group) %>%
  summarise(
    mean_price = mean(price, na.rm = TRUE),
    avg_reviews = mean(reviews_per_month, na.rm = TRUE)
  ) %>%
  ungroup()

# Interfaz de usuario
ui <- fluidPage(
  titlePanel("Evolución de precios por barrio"),
  sidebarLayout(
    sidebarPanel(
      selectInput(
        inputId = "selected_neighbourhood",
        label = "Selecciona un barrio:",
        choices = unique(facet_data$neighbourhood_group),
        selected = unique(facet_data$neighbourhood_group)[1]
      )
    ),
    mainPanel(
      plotlyOutput("linePlot") # Gráfico interactivo con plotly
    )
  )
)

# Lógica del servidor
server <- function(input, output) {
  output$linePlot <- renderPlotly({
    # Filtrar los datos según el barrio seleccionado
    filtered_data <- facet_data %>%
      filter(neighbourhood_group == input$selected_neighbourhood)
    
    # Crear el gráfico de línea
    p <- ggplot(filtered_data, aes(x = review_month, y = mean_price)) +
      geom_line(color = "blue", size = 1) +
      theme_minimal() +
      labs(
        title = paste("Evolución de precios en", input$selected_neighbourhood),
        x = "Mes",
        y = "Precio medio (€)"
      )
    
    # Convertir el gráfico a interactivo
    ggplotly(p, tooltip = c("x", "y"))
  })
}

# Ejecutar la aplicación shiny
shinyApp(ui = ui, server = server)
```
